臺灣嘉義地方法院民事裁定　九十四年度簡聲抗字第一號
　　抗　告　人　甲○○
　　相　對　人　乙○○
右抗告人因與相對人間請求確認本票債權不存在事件，聲請訴訟救助，對於中華民國
九十三年十一月三十日本院朴子簡易庭九十三年度朴簡救字第一號裁定提起抗告，本
院裁定如左：
      主      文
抗告駁回。
抗告訴訟費用由抗告人負擔。
      理      由
一、原審法院裁定以：
（一）按當事人無資力支出訴訟費用者，且非顯無勝訴之望者，依民事訴訟法第一百
      零七條規定，法院固應依聲請准予救助，惟此項請求救助之事由，依同法第一
      百零九條第二項、第二百八十四條之規定，應提出能即時調查之證據以釋明之
      。
（二）本件聲請人即抗告人聲請訴訟救助，雖提出歸戶財產查詢單，但該資料並未能
      證明聲請人確無資力。此外，即未提出能即時調查之證據，以釋明其無資力支
      出訴訟費用之主張為真實。又聲請人所提出與相對人間確認本票債權不存在事
      件（本院九十三年度朴簡字第一一九號），是否非顯無勝訴之望，聲請人於本
      件聲請亦未能提出能即時調查之客觀事證，其聲請即屬無從准許，將其聲請駁
      回。
二、抗告意旨略以：
（一）原裁定謂未提出即時調查之證據以釋明之，惟原審法官並未提示所謂即時能調
      查之證據究係指何。且依最高法院十八年抗字第二六０號、四十三年台上字第
      一五二號判例，所謂無資力支出訴訟費用係指窘於生活，缺乏經濟上之信用者
      而言，非指當事人全無財產而言，當事人雖有財產而不能自由處分者，如無法
      籌措款項以支出訴訟費用之信用，即屬之（參見最高法院二十九年抗字第一七
      九號判例）。抗告人因事業發生危機，公司負債倒閉，又向親朋好友借貸周轉
      ，而積欠數百萬元待處理，且目前沒有固定收入，故聲請訴訟救助。
（二）抗告人於本院九十三年度朴簡字第一一九號起訴狀中已提出本院九十二年度訴
      字第一五六號刑事確定判決，已足釋明非顯無勝訴之望云云，為此依法提起抗
      告。
三、按當事人因無資力支出訴訟費用而聲請訴訟救助者，關於請求救助之事由，應提
    出能即時調查之證據以釋明之，此觀民事訴訟法第一百零九條第二項、第二百八
    十四條之規定自明；又按當事人無資力支出訴訟費用者，固得聲請訴訟救助，然
    所謂無資力，係指窘於生活，且缺乏經濟信用者而言（最高法院四十三年台抗字
    第一五二號判例參照）；又法院調查聲請人是否無資力支出訴訟費用，專就聲請
    人提出之證據為之，如聲請人並未提出證據，即應將其聲請駁回，無依職權調查
    或定期命補正之必要（最高法院八十八年度台抗字第一六一號判決參照）。
四、經查：
（一）抗告人主張其無力繳納第一審裁判費而聲請訴訟救助，並提出歸戶財產查詢清
      單及綜合所得稅各類所得查詢清單各一紙為證，惟上開歸戶財產查詢清單記載
      抗告人有車輛一筆、投資三筆，另綜合所得稅各類所得查詢清單則記載其有所
      得十七萬四千元，此外並未提出任何證據以釋明其窘於生活，且缺乏籌措款項
      以支出訴訟費用之經濟信用，是原審法院駁回其聲請，自無不合。
（二）雖抗告人主張原審法院未提示所謂即時能調查之證據究係指何云云，然依前揭
      說明，本院無依職權調查或定期命補正之必要，是抗告人之主張要無可採。況
      抗告人於上開清單二紙，雖載明：「ＲＭ－三一六五號汽車已經故障因欠稅而
      無法處理」、「協恰及元誠（企業有限公司）於八十九年及九十二年相繼倒閉
      ，因欠稅而無法解散公司，目前公司沒有在運作」云云，然此尚不足以釋明其
      窘於生活，且缺乏籌措款項以支出訴訟費用經濟信用。抗告人復未能提出即時
      可供調查之證據，以釋明其經濟狀況確有重大之變遷，而致無資力支出訴訟費
      用。
（三）又縱抗告人提出本院九十二年度訴字第一五六號刑事判決，欲釋明其起訴非顯
      無勝訴之望，惟抗告人未提出能即時調查之證據以釋明無資力支出訴訟費用，
      揆諸前揭說明，抗告人自不能遽為聲請訴訟救助，原裁定駁回其聲請訴訟救助
      ，核無不合，抗告意旨請為廢棄原裁定，為無理由。
五、據上論結，本件抗告為無理由，依民事訴訟法第四百九十五條之一第一項、第四
    百四十九條第一項、第九十五條、第七十八條，裁定如主文。
中　　　華　　　民　　　國　　九十四　　年　　　一　　　月　　二十八  　日
                          臺灣嘉義地方法院民事第二庭
                                        　　審判長法　官　甘大空
                                        　        法  官  蕭道隆
                                        　        法  官  張育彰
右為正本係照原本作成
不得再抗告
中　　　華　　　民　　　國　　九十四　　年　　　二　　　月　   　二　 　日
                                                　書記官　林秀敏
